臺灣臺南地方法院民事裁定　　　　　 100年度消債更字第82號
債　務　人　鄭素珍
代　理　人　宋錦武律師
上列當事人因消費者債務清理事件聲請更生，本院裁定如下：
    主    文
更生之聲請駁回。
聲請程序費用新臺幣壹仟元由債務人負擔。
    理    由
一、本件聲請意旨略以：債務人於民國100年2月16日向最大債權
    銀行國泰世華商業銀行股份有限公司（下稱國泰世華銀行）
    請求協商債務清償方案，表明共同協商之意旨，雙方多次電
    話聯絡協商還款事宜，而國泰世華商業銀行提供180 期、利
    率0％、每期新臺幣（下同）6,000多元之協商方案，然除債
    權銀行外，債務人尚對萬榮行銷顧問股份有限公司、台新資
    產管理股份有限公司、摩根聯邦資產管理股份有限公司、良
    京實業股份有限公司、臺灣金聯資產管理有限公司、第一金
    融資產管理股份有限公司等六家非金融機構負有債務，國泰
    世華銀行表示無法將上開非金融機構債權納入協商，且無法
    因接受前置協商方案而停止扣薪，然此協商方案再加上扣薪
    3分之1，每月僅餘5,000 多元，實不足以維持基本生活開支
    ，債務人恐簽約後迫於無奈而無法履約，因此雙方對還款方
    案未能達成協議，故債務人依消費者債務清理條例第151 條
    、第153 條及同條例施行細則第44條規定，提出更生之聲請
    等語。
二、按債務人對於金融機構因消費借貸、自用住宅借款、信用卡
    或現金卡契約而負債務，在聲請更生或清算前，應提出債權
    人清冊，以書面向最大債權金融機構請求協商債務清償方案
    ，並表明共同協商之意旨，消費者債務清理條例第151條第1
    項定有明文。揆其立法意旨無非認債務人對於金融機構因前
    開原因所欠債務之法律關係較為單純明確，金融機構並已訂
    有債務協商機制，如能協商成立，債務人不需依債清條例聲
    請更生或清算，可疏減法院負擔，有效分配司法資源，並使
    債務人得自主解決債務，爰就此部分採行協商前置主義，是
    債務人仍須先以書面向最大債權金融機構提出協商請求，僅
    於金融機構逾期不開始協商或協商不成立後，始得逕向法院
    聲請更生或清算。又按聲請更生或清算不合程式或不備其他
    要件者，法院應以裁定駁回之，但其情形可以補正者，法院
    應定期間先命補正，復為同條例第8 條所明定。
三、經查：
  (一)債務人主張伊曾向國泰世華銀行請求共同協商債務清償方案
    而協商不成立乙節，固提出其向國泰世華銀行申請債務協商
    存證信函、前置協商申請書、身分證影本、財產及收支狀況
    說明書、債權人清冊、金融聯合徵信中心資料、97-98 年度
    綜合所得資料清單暨財產資料清單、近3 個月之薪資證明文
    件、勞工保險被保險人投保資料暨明細正本及協商開始通知
    函各1份為證（見本院卷第34-45頁）。惟經本院依職權函詢
    國泰世華銀行本件債務人有無依消費者債務清理條例第151
    條第1 項規定請求協商債務清償方案，並表明共同協商之意
    旨？如有，其協商最終結果如何？國泰世華銀行陳報稱：「
    債務人未曾參加中華民國公會會員辦理消費金融案件無擔保
    協商機制協商，嗣後伊雖曾於100年2月17日向本行申請前置
    協商，惟經本行於100年5月10日寄發視為未請求前置協商通
    知函結案，故本件債務人未遵循消費者債務清理條例第151
    條第1 項之規定先行債務協商程序…」等語，有國泰世華銀
    行陳報狀暨檢附之視為未請求前置協商通知函等件在卷可稽
    （見本院卷第68-105頁），可知債務人雖曾申請前置協商，
    卻不配合協商面談或刻意逃避國泰世華銀行之聯繫，致國泰
    世華銀行無法進行前置協商程序，難謂前置協商程序已開始
    ，是債務人遭國泰世華銀行以退件方式處理債務人之協商申
    請，尚與債務人曾經向該銀行協商債務清償方案而不成立之
    情形有間，堪認債務人於本件更生之聲請前，未與最大債權
    金融機構進行債務協商之前置程序。
  (二)次查，債務人復主張其得依消費者債務清理條例第153 條之
    規定，逕向本院聲請更生云云，惟查國泰世華銀行已於100
    年2 月17日開始與債務人進行債務前置協商程序，有前置協
    商開始通知函在卷可憑（見本院卷第45頁），並未有債務人
    所稱自伊向國泰世華銀行提出協商請求之翌日起逾30日不開
    始協商或自開始協商之翌日起逾90日協商不成立，得逕向法
    院聲請更生之情事，債務人自認已踐行前置協商程序，顯與
    事實不符，是本院自不應准許債務人逕依消費者債務清理條
    例第153 條規定向本院聲請更生。又債務人主張國泰世華銀
    行於協商期間向法院聲請強制執行扣薪，故依消費者債務清
    理條例施行細則第44條規定，得聲請更生云云，惟查國泰世
    華銀行以「經最大債權金融機構通知面談兩次無故不到場面
    談」為由，視同債務人未請求前置協商，並於100年5月10日
    寄發視為未請求前置協商通知函結案，已如前述，是國泰世
    華銀行嗣於100 年6月2日聲請強制執行，並非於協商期間對
    債務人之財產聲請強制執行，則本件亦無消費者債務清理條
    例施行細則第44條之適用，債務人主張國泰世華銀行違反上
    開條文在前，已視同協商不成立云云，顯有誤會，應無可採
    。
四、綜上所述，債務人提起本件更生之聲請，顯未遵循消費者債
    務清理條例第151條第1項規定與全體金融機構債權人先行債
    務協商之機制，亦與消費者債務清理條例第153條或施行細
    則第44條之規定未合，且其情形又屬無從補正，依上開說明
    ，自應駁回其更生之聲請，爰裁定如主文。
中    華    民    國   100    年    8     月    16    日
                  民事第一庭    法  官  侯明正
以上正本係照原本作成。
如對本裁定抗告須於裁定送達後10日內向本院提出抗告狀，並繳
納抗告費新臺幣1,000 元。
中    華    民    國   100    年    8     月    16    日
                                書記官  程欣怡